【裁判字號】    89,抗更(一),23
【裁判日期】    890830
【裁判案由】    返還土地等
【裁判全文】
臺灣高等法院民事裁定  八十九年度抗更(一)字第二十三號
      抗  告  人  未○○
                  申○○
                  酉○○
      相  對  人  甲○○
                  卯○○
                  丁○○
                  戌○○○
                  天○○
                  午○○
                  辰○○
                  戊○○
                  巳○○○
                  乙○○
                  丙○○
                  己○○
                  亥○○○
                  庚○○
                  壬○○
                  子○○
                  癸○○
                  丑○○
                  辛○○
                  寅○○
右當事人間返還土地等事件，抗告人對於中華民國八十九年十二月二十九日臺灣士林
地方法院八十六年度重訴字第三二一號所為裁定提起抗告，本院裁定後經最高法院發
回，本院更為裁定如左：
      主      文
抗告駁回。
抗告訴訟費用由抗告人負擔。
      理      由
一、按起訴不合程式或不備其他要件者，法院應以裁定駁回之，民事訴訟法第二百四
    十九條第一項第六款定有明文。又出租人與承租人間因耕地租佃發生爭議時，應
    由當地鄉、鎮、市區公所耕地租佃委員會調解；調解不成立者，應由直轄市或縣
    市政府耕地租佃委員會調處，不服調處者，由直轄市或縣市政府耕地租佃委員會
    移送該管司法機關，司法機關應即迅予處理，並免收裁判費用。前項爭議案件非
    經調解、調處，不得起訴，耕地三七五減租條例第二十六條亦定有明文。
二、原法院以：抗告人主張基於兩造之被繼承人間就台北縣淡水鎮○○○段小坑子頭
    小段二六之一、三八、六七之一、六七之三、六八、六九號土地，及同所二六、
    二七、二八、三六號土地亦訂有耕地租賃契約，於七十四年間因相對人不願繳納
    積欠租金，放棄續訂租約之權利，經台北縣淡水鎮公所註銷三七五租約登記，兩
    造間已無租賃關係存在，相對人無權占有系爭耕地為由，訴請返還系爭土地。復
    基於租賃物返還請求權提出備位聲明，請求返還系爭耕地並賠償損害。查兩造或
    其先人間就系爭耕地確有耕地租佃契約存在，則不論抗告人係依所有物返還請求
    權或依耕地三七五減租條例之規定，請求相對人返還耕地，均係基於耕地租佃契
    約所生權利義務之爭執，屬租佃爭議事件，依上開規定，應先經調解、調處程序
    ，始得起訴。抗告人雖曾就系爭耕地租佃爭議聲請調解、調處，並分別於八十六
    年十月八日、八十七年三月十八日經調解、調處而不成立，有台北縣淡水鎮公所
    耕地租佃委員會調解程序筆錄、台北縣政府耕地租佃委員會調處程序筆錄在卷足
    按，惟抗告人既在調處前之八十六年十月八日提起本訴，難謂本件租佃爭議已於
    起訴前經調解、調處程序，自屬起訴程式不合或不備要件，因以裁定駁回抗告人
    之訴及假執行之聲請，即核無不合。抗告意旨略以本件當事人之一造否認有耕地
    租佃關係之存在，應屬私法上之爭執，不適用上開耕地三七五減租條例第二十六
    條應經調解、調處之規定云云，惟兩造就耕地租佃關係既有爭執，即屬租佃爭議
    事件，抗告人此部分之主張要非可取。是抗告意旨據以聲明不服原裁定，求予廢
    棄，非有理由，應予駁回。
據上論結，本件抗告為無理由，爰裁定如主文。
中      華      民      國    八十九    年      八      月      三十    日
                            臺灣高等法院民事第四庭
                                審判長法  官  李  瓊  蔭
                                      法  官  林  金  吾
                                      法  官  楊  豐  卿
右正本係照原本作成。
不得抗告。
中      華      民      國    八十九    年      九      月      一      日
                                      書記官  殷  丹  妮


司法院資訊處製作；財團法人民間司法改革基金會備份。
